最　高　行　政　法　院　裁　定
　　　　　　　　　　　　　　　　　　 94年度裁字第02202號
抗　告　人　甲○○
上列抗告人因與相對人高雄市政府財政局間申租公有土地事件，
對於中華民國93年8月23日高雄高等行政法院93年度訴字第590號
裁定提起抗告，本院裁定如下︰
　　主  文
抗告駁回。
抗告訴訟費用由抗告人負擔。
　　理  由
一、抗告人於原審起訴意旨略以：伊自民國（下同）五十九年十
    二月一日起向高雄市政府依法承租坐落高雄市苓雅區○○○
    段一二七五地號市有土地（下稱系爭土地），該地係屬高雄
    市政府為開闢前金區○市○○路牴觸公共設施之配租地，因
    高雄市政府於六十年間在林德官地段辦理第四期重劃，未依
    法給予該地段之土地權利人任何補償，且大部分遷建戶因建
    物拆除重建，致經濟陷入困境，無法正常繳納租金。嗣抗告
    人於八十年接到相對人通知，可分期繳清系爭土地五年使用
    費後，恢復承租。抗告人於九十三年二月十九日提出陳情，
    請求比照五塊厝專案承租系爭土地，相對人以九十三年三月
    八日高市財政四字第０九三０００二四八九號函通知抗告人
    應提出相關遷建配租證明，俾憑辦理，並請抗告人儘速繳納
    欠繳之使用補償金。抗告人不服，提起訴願，遭決定不受理
    ，遂提起行政訴訟，請求撤銷訴願決定及原處分。
二、原裁定駁回抗告人在原審之訴，其理由略以：本件抗告人係
    因其所使用系爭土地，向相對人請求比照前揭五塊厝地區出
    租之市有基地專案，享受優惠租金，向相對人申請承租系爭
    土地，遭相對人拒絕所生之爭執，而提起本件行政爭訟。惟
    行政機關代表國庫出租公有財產，並非行使公權力對外發生
    法律效果之單方行政行為，而屬私法上契約行為，已經司法
    院釋字第四四八號解釋在案；故本件相對人拒絕抗告人申請
    比照五塊厝段市有土地承租戶之租金標準，承租系爭土地所
    生之爭議，乃係行政機關代表國庫出租公有財產之私法關係
    所生之爭執，屬行政機關因國庫行政行為而與人民發生私權
    關係之爭執，為民事訴訟範圍，自應向普通法院訴請裁判，
    非屬行政爭訟事項，揆諸上開說明，原審法院對之並無審判
    權，自不得提起行政爭訟，以資救濟。從而，本件訴訟非屬
    原審法院之權限，抗告人向原審法院提起本件訴訟，於法不
    合，應以裁定駁回之。
三、本件抗告意旨重執前詞，略謂：本件確係相對人之行政措施
    ，系爭土地由抗告人於五十九年十二月一日依法承租在案，
    並得依據行政院七十九年二月十日台七十九財字第二四九六
    號函核准之「高雄市苓雅區五塊厝地區出租之市有基地專案
    處理原則」第二條規定，及高雄市議會七十九年第三屆第二
    次大會通過之「新興區○○○段市府地承租戶（遷建戶）二
    十六戶，占用戶六戶，申請承租市府基地及地租費減至三分
    之一，請比照五塊厝地區出租之市有基地專案辦理案」臨時
    動議，享受優惠租金。請求廢棄原裁定等語。
四、本院查：
  (一)「原告之訴，有左列各款情形之一者，行政法院應以裁定駁
    回之。．．．十、起訴不合程式或不備其他要件者。」為行
    政訴訟法第一百零七條第一項第十款所明定。又依行政訴訟
    法第四條第一項之規定，人民因中央或地方機關之違法行政
    處分，認為損害其權利或法律上之利益，經依訴願法提起訴
    願而不服其決定者，得向高等行政法院提起撤銷訴訟。故若
    無行政處分存在，即不得據以提起訴願及撤銷行政訴訟。而
    此所謂行政處分，依行政程序法第九十二條第一項、訴願法
    第三條第一項規定，係指中央或地方機關就公法上具體事件
    所為之決定或其他公權力措施而對外直接發生法律效果之單
    方行政行為而言。是行政處分乃基於公法關係而為，行政機
    關基於私經濟關係所為意思表示或通知，僅能發生私法上之
    效果，自非行政處分。次按「我國關於行政訴訟與民事訴訟
    之審判，依現行法律之規定，係採二元訴訟制度，分由不同
    性質之法院審理。關於因公法關係所生之爭執，由行政法院
    審判，因私法關係所生之爭執，則由普通法院審判。行政機
    關代表國庫出售或出租公有財產，並非行使公權力對外發生
    法律上效果之單方行政行為，即非行政處分，而屬私法上契
    約行為，當事人若對之爭執，自應循民事訴訟程序解決。」
    亦經司法院釋字第四四八號解釋在案。
  (二)本件抗告人係於使用系爭土地後，迭次向相對人陳情請求比
    照前揭五塊厝地區出租之市有基地專案處理原則承租系爭土
    地及享受優惠租金，其本質乃私法上之要約行為，則相對人
    以九十三年三月八日高市財政四字第０九三０００二四八九
    號函通知抗告人應提出相關遷建配租證明，俾憑辦理，並請
    抗告人儘速繳納欠繳之使用補償金等語，顯係基於準私人之
    地位回應抗告人之要約，無論其是否為承諾之意思表示，均
    僅能發生私法上之效果，自非行政處分，即不得對之提起訴
    願及撤銷訴訟，訴願決定不予受理，並無不合，原審以裁定
    駁回其訴，結論亦無不合。抗告論旨，仍執前詞，指摘原裁
    定違誤，求予廢棄，難認有理由，應予駁回。
五、依行政訴訟法第104條、民事訴訟法第95條、第78條，裁定
    如主文。
中　　華　　民　　國　　94　　年　　10　　月　　20　　日
                  第四庭審判長法  官　趙　永　康
                              法  官　鄭　淑　貞
                              法  官　黃　淑　玲
                              法  官　侯　東　昇
                              法  官　林  文  舟
以  上  正  本  證  明  與  原  本  無  異
中　　華　　民　　國　　94　　年　　10　　月　　20　　日
　　　　　　　　　　　　　　　書記官　彭　秀　玲
